【裁判字號】    95,判,1362
【裁判日期】    950824
【裁判案由】    綜合所得稅
【裁判全文】
最  高  行  政  法  院  判  決
                                     95年度判字第01362號
上  訴  人  甲○○
訴訟代理人  易定芳律師
被 上訴 人  財政部臺北市國稅局
代  表  人  張盛和        送達處所同上
上列當事人間因綜合所得稅事件，上訴人對於中華民國94年3月2
日臺北高等行政法院93年度訴字第372號判決，提起上訴，本院
判決如下：
    主  文
上訴駁回。
上訴審訴訟費用由上訴人負擔。
    理  由
壹、本件上訴人主張：上訴人為現役軍人，其支領國軍北投醫院
    院內醫事人員之津貼（獎金），係依民國（下同）88年12月
    2日國防部軍醫局頒佈之「國防部軍醫局醫勤獎金發給要點
    」所取得，乃上訴人取自國軍北投醫院之津貼給付屬「獎金
    」性質，自屬薪餉之一部分，依所得稅法第4條第1項第1款
    及第14條第1項第3類規定，應免納所得稅。原判決忽視上訴
    人所領取獎金（津貼）仍為薪金，自有法規適用不當之違背
    法令。又「獎金」係政府依規定核給，自屬薪金之一部，況
    薪金非僅限於依照政府核定待遇標準發給一項，被上訴人援
    引財政部52年台財稅發第06333號函令，限縮薪餉之範疇，
    顯違背所得稅法之規定，原判決適用法規亦有不當，爰請求
    廢棄原判決。
貳、被上訴人則以：上訴人稱其取自國軍北投醫院之津貼係屬軍
    人薪餉之一部，應予免稅一節，業經原審法院，詳為審酌，
    予以論駁在案，並無判決適用法規不當或判決不備理由之情
    形，上訴人仍執前詞反覆訴求，僅為上訴人法律上見解之歧
    異，要難符合上訴之理由等語，資為抗辯。
參、原審斟酌全辯論意旨及調查證據之結果，以：上訴人辦理90
    年度綜合所得稅結算申報，自行列報取自國軍北投醫院薪資
    所得新臺幣（下同）3,268,336元，並於申報書內註明為軍
    人身分薪資所得免稅。經被上訴人函向國軍北投醫院查詢之
    結果，該醫院覆稱：「本院申報甲○○所得3,268,336元係
    執行職務工作之報酬，其中並無包含現役軍人按月支領之薪
    餉。」等情，有上訴人90年度綜合所得稅結算申報書、被上
    訴人之核定通知書、國軍北投醫院92年6月19日（92）醫造
    字第1245號函、上訴人各類所得扣繳暨免扣繳憑單及薪資所
    得資料附原處分卷可證，亦為上訴人所不爭，自堪信為真實
    。是上訴人自國軍北投醫院取得之前開薪資所得3,268,336
    元，既係該醫院依對外營業之業務收入，而發給院內醫事人
    員之獎金，即非屬所得稅法所稱現役軍人之薪餉範疇，自不
    適用免納所得稅之規定，故被上訴人將其此部分所得併核定
    上訴人當年度綜合所得稅，揆諸所得稅法第4條第1項第1款
    、第14條第1項第3類規定及財政部52年台財稅發第06333號
    函釋意旨，並無不合。至國防部軍醫局頒訂之「國防部軍醫
    局醫勤獎金發給要點」，僅係規範國軍各醫療院所附設民眾
    診療處對外營業之業務淨收入，應如何運用及發給獎助金之
    對象、比例，以確保官兵醫療保健品質，並獎助國軍醫療體
    系醫勤人員，核與該國軍醫療體系醫勤人員本於現役軍人按
    月支領之薪餉無涉，上訴人執稱其取得之前開津貼給付，係
    國軍北投醫院依「國防部軍醫局醫勤獎金發給要點」而發給
    之獎金，即屬現役軍人之薪餉範疇，應予免稅云云，顯有誤
    解。綜上，原處分於法並無違誤，復查、訴願決定遞予維持
    ，俱無不合，乃判決駁回上訴人在原審之訴。
肆、本院查：（一）、按「左列各種所得，免納所得稅：1.現役
    軍人之薪餉。」及「個人之綜合所得總額，以其全年左列各
    類所得合併計算之：．．．第三類：薪資所得：凡公、教、
    軍、警、公私事業職工薪資及提供勞務者之所得︰一薪資所
    得之計算，以在職務上或工作上取得之各種薪資收入為所得
    額。二前項薪資包括︰薪金、俸給、工資、津貼、歲費、獎
    金、紅利及各種補助費。」所得稅法第4條第1項第1款及第1
    4條第1項第3類分別定有明文。另財政部52年台財稅發第063
    33號函釋略以：「所得稅法第4條第1項第1款規定：現役軍
    人之薪餉免納所得稅，其中所稱『現役軍人之薪餉』係指現
    役軍人依照政府核定待遇標準發給之薪餉而言。本案軍方醫
    院附設之民眾診療所對外營業之業務收入，發給院內醫事人
    員之津貼，其性質核非上開稅法所稱現役軍人之薪餉，自不
    適用免納所得稅之規定。該項津貼依法應由扣繳義務人於給
    付時，按薪資所得扣繳率扣繳應納稅款，並填具扣繳憑單，
    依限申報該管稽徵機關。」係財政部本於主管機關職權，就
    所得稅法規定現役軍人之薪餉之定義內容所為必要之釋示，
    以供該機關所屬公務員或下級機關所屬公務員行使職權之依
    據，符合上開法規之立法意旨，並未違背租稅法定主義，自
    得予以援用。本件上訴人辦理90年度綜合所得稅結算申報，
    經被上訴人核定綜合所得總額為3,586,415元，淨額為3,133
    ,183元。上訴人對被上訴人核定其本人取自國軍北投醫院薪
    資所得不服，主張該所得應屬軍人薪餉免稅之範疇云云，申
    請復查，未獲變更，提起訴願亦經決定駁回，乃提起本件行
    政訴訟。原判決關於系爭所得係國軍北投醫院所附設民眾診
    療處對外執行醫療業務收入淨餘數扣除應提列剩餘數後，為
    獎勵執行民診業務人員，而按比例發給獎助金之對象，並非
    現役軍人按月支領之薪餉，不符合所得稅法第4條第1項第1
    款現役軍人之薪餉免納所得稅之法定要件，以及上訴人在原
    審之主張如何不足採等事項均已詳為論斷。（二）、按所得
    稅法第4條第1項第1款所指現役軍人之薪餉，當係指基於現
    役軍人身分依照政府核定待遇標準按月發給之薪餉，應不包
    括國軍醫院因其所附設民眾診療處對外執行民眾醫療業務收
    入淨餘數扣除應提列賸餘數後，為獎勵執行民眾醫療業務人
    員，而按比例發給之獎助金，亦即該獎助金係基於執行民眾
    醫療業務人員之身分而發給，並非基於現役軍人之身分而發
    給之薪餉，自不得謂其屬於所得稅法第4條第1項第1款所指
    現役軍人之薪餉。又附於原處分卷之國軍北投醫院92年6月
    19日（92）醫造字第1245號函載明：「本院（即國軍北投醫
    院）申報甲○○所得3,268,336元係執行職務工作之報酬，
    其中並無包含現役軍人按月支領之薪餉。」等情，亦即系爭
    所得係上訴人基於執行所屬國軍醫院附設民眾診療所對外民
    眾醫療業務所領取之獎助金，並非基於現役軍人依照政府核
    定待遇標準按月發給之薪餉，自不得謂其屬於所得稅法第4
    條第1項第1款所指現役軍人之薪餉。至上訴人主張前揭財政
    部52年台財稅發第06333號函釋係限縮所得稅法第4條第1項
    第1款所指現役軍人之薪餉之範疇，違背所得稅法之規定等
    語，係其法律見解之歧異，尚不足採。（三）、綜上所述，
    原判決認原處分認事用法，尚無違誤，維持原處分及訴願決
    定，而駁回上訴人在原審之訴，其所適用之法規與該案應適
    用之現行法規並無違背，與解釋判例，亦無牴觸，並無所謂
    原判決有違背法令之情形；上訴人對於業經原判決詳予論述
    不採之事由再予爭執，核屬法律上見解之歧異，要難謂為原
    判決有違背法令之情形。本件上訴論旨，仍執前詞，指摘原
    判決違誤，求予廢棄，難認有理由，應予駁回。
據上論結，本件上訴為無理由，爰依行政訴訟法第255條第1項、
第98條第3項前段，判決如主文。
中    華    民    國    95    年    8     月    24    日
                  第一庭審判長法  官  葉  振  權
                              法  官  陳  秀  美
                              法  官  劉  鑫  楨
                              法  官  梁  松  雄
                              法  官  劉  介  中
以  上  正  本  證  明  與  原  本  無  異
中    華    民    國    95    年    8     月    24    日
                              書記官  王  史  民


司法院資訊處製作；財團法人民間司法改革基金會備份。
